【裁判字號】    97,訴,838
【裁判日期】    970812
【裁判案由】    侵權行為損害賠償
【裁判全文】
臺灣士林地方法院民事判決               97年度訴字第838號
原      告  甲○○
被      告  丙○○
訴訟代理人  乙○○
上列當事人間請求侵權行為損害賠償事件，本院於97年7 月29日
言詞辯論終結，判決如下：
    主  文
被告應給付原告新臺幣伍仟元。
原告其餘之訴駁回。
訴訟費用由被告負擔百分之一，餘由原告負擔。
本判決第一項得假執行；但被告如於假執行程序實施前，以新臺
幣伍仟元為原告預供擔保，得免為假執行。
原告其餘假執行之聲請駁回。
    事實暨理由
一、原告起訴主張：被告於96年7 月18日傍晚6 、7 時，在設於
    臺北市○○區○○路196 號之統一超級商店處時，原告適至
    該超商購物，原告遂與被告及其友人一起飲酒。被告因認其
    經常出資請原告飲酒，原告卻鮮少回請，遂央原告買酒請客
    ，遭原告拒絕，被告即改向原告借錢供其買酒請客，仍遭原
    告拒絕，原告認被告不可理喻，遂於同日晚間8 時20分許進
    入統一超級商店內，被告亦尾隨進入，並徒手強拉原告環抱
    於腹部之皮包，欲向原告借其置於皮包內之款項買酒，以此
    強暴方式，使原告行無義務之事，幸經原告緊握及拉扯皮包
    ，被告始未得逞。而被告因搶奪案件，經本院地檢署檢察官
    提起公訴（96年度偵字第9082號），復經本院刑事庭判決被
    告犯強制未遂罪，累犯，處拘役肆拾日，如易科罰金，以新
    臺幣（下同）壹仟元折算壹日等語。並聲明：(一)被告應給付
    原告100 萬元。(二)願供擔保，請准宣告假執行。
二、被告則以：兩造係鄰居、朋友，除案發當天外，兩造及友人
    多人，一起在住所附近之統一超商外喝酒已有相當時日。伊
    承認有錯，不是不願意負責，只是原告請求的金額太高。非
    伊不願意和解，係原告拒不接受等語置辯。並聲明：求為判
    決，駁回原告之訴及假執行之聲請，如受不利之判決，願供
    擔保免為假執行。
三、兩造爭點整理如下：
  甲、兩造所不爭執之事項：
    (一)被告於96年7 月18日傍晚6 、7 時，在設於臺北市○○區
      ○○路196 號之統一超級商店處時，原告適至該超商購物
      ，原告遂與被告及其友人一起飲酒。
    (二)被告因認其經常出資請原告飲酒，原告卻鮮少回請，遂央
      原告買酒請客，遭原告拒絕，被告即改向原告借錢供其買
      酒請客，仍遭原告拒絕，原告認被告不可理喻，遂於同日
      晚間8 時20分許進入統一超級商店內，被告亦尾隨進入，
      並徒手強拉原告環抱於腹部之皮包，欲向原告借其置於皮
      包內之款項買酒，以此強暴方式，使原告行無義務之事，
      幸經原告緊握及拉扯皮包，被告始未得逞。
    (三)被告因搶奪案件，經本院地檢署檢察官提起公訴（96年度
      偵字第9082號），復經本院刑事庭判決被告犯強制未遂罪
      ，累犯，處拘役肆拾日，如易科罰金，以新台幣壹仟元折
      算壹日。
    (四)被告該當本件侵權行為之損害賠償。
    (五)原告為西湖工商畢業，學歷相當於高職，現失業中，失業
      已有5 、6 年，所以個人收入為零，身高為183 公分，體
      重為99公斤，目前單身自己一人生活。
    (六)被告為陸軍士官學校畢業，學歷相當於高職，於96年綜合
      所得稅結算申報所得資料可知於96年所得總額為373,461
      元，現在失業中，且領有中度精神障礙手冊，被告身高為
      178 公分，體重為70公斤，已經結婚。
    (七)被告所提之96年10月24日、97年6 月24日、97年7 月17
      日之診斷證明書形式及實質為真。
  乙、兩造所爭執之事項：
      本件精神慰撫金數額應以多少數額為宜？
四、得心證之理由：
    按因故意或過失，不法侵害他人之權利者，負損害賠償責任
    。民法第184 條第1 項前段定有明文。本件被告既有上開強
    制未遂行為情節屬實，而其強制未遂係在多數人面前，足使
    原告在精神上感受到難堪，使原告人格及社會評價受到貶損
    ，是被告上開行為應已侵害原告之人格權，應足認定，原告
    請求被告負損害賠償責任即屬有據。復按不法侵害他人之身
    體、健康、名譽、自由、信用、隱私、貞操，或不法侵害其
    他人格法益而情節重大者，被害人雖非財產上之損害，亦得
    請求賠償相當之金額，民法第195 條第1 項定有明文。所謂
    相當，應以實際加害情形與其名譽影響是否重大，及被害者
    之身分地位與加害人經濟狀況等關係定之；又慰藉金之賠償
    須以人格權遭遇侵害，使精神上受有痛苦為必要，其核給之
    標準固與財產上損害之計算不同，然非不可斟酌雙方身分資
    力與加害程度，及其他各種情形核定相當之數額（最高法院
    47年臺上字第1221號、51年度臺上字第223 號判例意旨參照
    ）。本件審酌被告因認其經常出資請原告飲酒，原告卻鮮少
    回請，遂央原告買酒請客，卻遭原告拒絕；被告遂改向原告
    借錢供其買酒請客，然亦遭原告拒絕，方以徒手強拉原告環
    抱於腹部之皮包，欲向原告借其置於皮包內之款項買酒，以
    此強暴方式，使原告行無義務之事未遂。雖經原告提出告訴
    而判處拘役，然迄今仍未與原告達成和解。再參照原告為西
    湖工商畢業，學歷相當於高職，現失業中，失業已有5 、6
    年，個人收入為零；而被告為陸軍士官學校畢業，學歷相當
    於高職，依96年綜合所得稅結算申報所得資料可知於96年所
    得總額尚為373,461 元，然經該刑事事件後，心境大受影響
    ，不僅因此領有中度精神障礙手冊，且現在失業中。又原告
    身高為183 公分，體重為99公斤，而被告身高為178 公分，
    體重為70公斤，二者體型相比，被告遠不及原告，是以被告
    縱為上揭強制未遂行為，對原告所言，侵害應屬不大，認原
    告得請求被告給付之非財產上損害賠償以5,000 元為已足，
    逾此數額之請求，尚屬過高，不應准許。
五、從而，原告依侵權行為法律關係，請求被告給付5,000 元，
    為有理由，應予准許。至原告逾上開金額之請求為無理由，
    應予駁回。
六、本判決主文第一項就被告敗訴部分，所命給付之金額未逾50
    萬元，依民事訴訟法第389 條第1 項第5 款規定，應依職權
    宣告假執行，而該部分被告並陳明願供擔保，聲請免為假執
    行，核無不合，爰酌定相當擔保金額准許之；至原告其餘假
    執行之聲請，則因訴之駁回而失所附麗，應予駁回。
七、本件判決基礎已臻明確，兩造其餘攻防方法及訴訟資料經本
    院審酌後，核與判決不生影響，無逐一論駁之必要，併此敘
    明。
八、訴訟費用負擔之依據：民事訴訟法第79條。
中    華    民    國    97    年    8     月    12    日
                  民事第二庭  法  官  陳梅欽
以上正本證明與原本無異。
如對本判決上訴，應於判決送達後20日內向本院提出上訴狀。
中    華    民    國    97    年    8     月    18    日
                              書記官  高郁婷


司法院資訊處製作；財團法人民間司法改革基金會備份。
